【裁判字號】    92,交上易,61
【裁判日期】    920508
【裁判案由】    過失傷害
【裁判全文】
臺灣高等法院高雄分院刑事判決          九十二年度交上易字第六一號
    上訴人  台灣屏東地方法院檢察署檢察官
    被  告  乙○○
右上訴人因被告過失傷害案件，不服臺灣屏東地方法院九十一年度交易字第二一七號
中華民國九十二年一月二十九日第一審判決（起訴案號：臺灣屏東地方法院檢察署九
十一年度偵字第二七七七號），提起上訴，本院判決如左：
      主      文
原判決撤銷。
乙○○因過失傷害人，處有期徒刑貳月，如易科罰金，以佰元折算壹日。
      事      實
一、乙○○領有普通小型汽車駕駛執照，於民國九十一年二月十七日十七時五十分許
    ，駕駛車牌號碼ＷＪ─０６５６自小客車，沿屏東縣屏東市○○○路（速限三十
    甲里），由南往北方向直行，途經未劃分向線自立南路一一四號前，乙○○應注
    意，汽車行駛時，駕駛人應依行車速度標誌規定行駛，不得超速，並應注意車前
    狀況，並隨時採取必要之安全措施，而依當時條件，又無不能注意之情形，適有
    王靖雯（民國八十五年四月二十三日生）由自立南路一一四號前，在未注意其左
    方有來車之情形下，即貿然奔跑穿越自立南路至對面空地停車場，而乙○○以逾
    三十甲里時速向前行駛，復因疏未注意車前狀；未及時發現王靖雯穿越馬路，致
    發現時閃煞不及而於道路左側邊線撞及王靖雯，王靖雯被撞後彈落於自小客車引
    擎蓋上，隨車前進而掉落於地，自小客向前滑行至自立南路一一八號前方左側水
    泥空地，始行停車，因而致王靖雯受有頭部外傷、前額及鼻擦傷、左側股骨幹骨
    折、腹部挫傷等傷害。嗣乙○○向到場處理事故之警員王臺興自首肇事，並接受
    裁判。
二、案經王靖雯母親丙○○訴請屏東縣警察局屏東分局移送台灣屏東地方法院檢察署
    檢察官偵查起訴。
      理      由
一、訊據被告乙○○固坦承有於右述時地駕車撞傷王靖雯之事實不諱，惟矢口否認有
    前開過失傷害犯行，辯稱：伊駕車行經自立南路一一四號前時，該屋旁剛好停了
    一輛自用小貨車，因而阻擋到視線，不能看到此屋之狀況，恰巧被害人突然就自
    該屋跑出，一時猝不及防，才會撞到被害人，伊並無過失云云。
二、惟查前開事實，業據告訴人丙○○於警訊、偵查中、原審及本院指訴綦詳，核與
    被害人王靖雯於警訊證述，目擊證人姜葉墉於偵查中結證之情節相符，並有道路
    交通事故調查報告表一紙、交通事故現場照片九張附卷可稽。而被害人王靖雯因
    本件車禍受有事實欄所載之傷害，復有診斷證明書在卷可按。
三、又查依卷附之道路交通事故調查報告表觀之，屏東市○○○路係無標線之路段，
    路寬六‧五甲尺，道路左側邊線係一條加蓋之排水溝寬一甲尺，左邊為水泥空地
    。而被告自小客車之煞車痕一‧九甲尺正位於道路左側邊線加蓋之排水溝上。而
    煞車痕左前方之水泥空地上留有被害人之鞋子一隻，該鞋距道路水溝邊線０‧九
    甲尺，而煞車痕之末端距該鞋至道路中央邊線之垂直線處，為一‧二甲尺。而被
    害人之第二隻鞋則落於道路左側水溝邊線，距第一隻鞋至道路左側水溝，垂直線
    處為四‧一甲尺。而自小客車則滑入道路左側水泥空地，其右前車角距道路左側
    水溝邊線戈一‧二甲尺，右後車角距水溝邊線０‧四甲尺，由煞車痕起點，算至
    自小客車停車處（車頭部分）約十三‧八甲尺。由被害人第一隻鞋掉落之地點觀
    之，該煞車痕處即係撞擊點甚明。即撞擊位置在道路左側邊線本件肇事路段限速
    是三十甲里，由上開調查報告表速限欄所載可知，被告於原審雖供稱伊當時車速
    約三十甲里左右，然依上所述，被告自小客車撞擊被害人之後，尚向前滑行十餘
    甲尺始停車，參酌證人姜葉墉於偵查中結稱：小孩（指王靖雯）由自立南路一一
    五號跑出去，對於（指被告）的車剛好過來就撞到了，小孩被撞後彈起來撞到引
    擎蓋，再翻滾掉落地面。據肇事者說，他是要回去煮飯給老婆吃，才開那麼快。
    我會開車，我有大貨車駕照，依我判斷自小客車車速有五十至六十甲里時速，因
    為撞後直到我家（自立南路一一八號）前才停下等語以觀（見九十一年六月十一
    日訊問筆錄），被告當時車速應超過三十甲里以上，係屬超速行駛，已足認定。
    又按汽車行駛時，駕駛人應注意車前狀況，並隨時採取必要之安全措施。被告行
    經之肇事路段，旁有住家，必有人、車進出，在其行經自立南路一一四號前時，
    又已見著自立南路一一四號旁空地上停有一輛小貨車，其視線將受阻擋，遇此情
    形，小心謹慎之駕駛人當特別注意前方狀況，以防突發狀況。本件被害人被撞地
    點是在道路左側水溝上，已越過整個自立南路路面，離自立南路一一四號已有一
    段路距離，並非一跑出門口即遭撞擊，顯然被害人跑至道路上時，離被告駕駛之
    自小客車仍有相當距離，只因被告未注意車前狀況，致無法及時發現被害人，待
    發現時已閃避不及而撞上被害人。是本件乃被告未注意車前狀況而肇事，非被告
    能否觀察自立南路一一四號屋前狀況問題，至為明確。
四、本件肇事責任，經送請臺灣省高屏澎區車輛行車事故鑑定委員會鑑定結果，雖認
    被告無肇事因素，然經送台灣省車輛行車事故覆議鑑定委員會覆議結果，亦認被
    告未充分注意車前狀況為肇事次因（王靖雯穿越道路未注意左右來車為肇事主因
    ），此有灣省車輛行車事故覆議鑑定委員會九十一年十月一日府覆議字第九一一
    九四一函在卷可按。據上以觀，被告就本件車禍之發生，有過失責任，至為明顯
    ，被害人對車禍發生，雖與有過失，但對於被告過失傷害犯罪之成立，不生影響
    ，併此明。
五、按行車速度，應依標誌之規定。又汽車行駛時，駕駛人應注意車前狀況，並隨時
    採取必要之安全措施，道路交通安全規則第九十三第一項前段、第九十四條第三
    項分別定有明文。被告考領普通小型汽車駕駛執照，已經其供明在卷，則被告對
    於前開規定，自難委為不知。又依當時天候晴朗，  雨乾燥，無缺陷，且視線良
    好，並依被告智識、能力，亦無不能注意情等。被告應注意，並非不能注意，竟
    疏未注意，以致肇事，則被告顯有過失，應無疑義。而被害人王靖雯係被告過失
    所導致車禍而受傷，則被告之過失與王靖雯之受傷，且有相當因果關係，至為明
    確。綜上所述，被告所辯上情，無非卸責之詞，不足採信。本件事證明確，被告
    之犯行，堪以認定。
六、核被告因過失傷害人之行為，係犯刑法第二百八十四條第一項前段之過失傷害罪
    。又被告肇事後，對於未發覺之罪，向警員王臺興自首，業據證人王臺興於原審
    證述無訛，並接受裁判，應依刑法第六十二條前段規定減輕其刑。原審未予詳查
    ，遽為被告無罪之諭知，尚有未當。甲訴人上訴意旨，指摘原判決不當，為有理
    由，自應由本院將原判決撤銷改判。審酌被告犯後否認犯行，迄今仍與告訴人達
    成民事和解，態度不佳，及被害人對車禍發生與有過失等一切情狀，量處有期徒
    刑二月，並諭知如易科罰金，以三百元折算一日。
據上論斷，應依刑事訴訟法第三百六十九條第一項前段、第三百六十四條、第二百九
十九條第一項前段、刑法第二百八十四條第一項前段、第六十二條前段、第四十一條
第一項，罰金罰鍰提高標準條例第一條前段、第二條，判決如主文。
本案經檢察官彭南雄到庭執行職務。
中    華    民    國     九十二   年       五       月       八       日
                              臺灣高等法院高雄分院刑事第三庭
                                  審判長法官  周賢銳
                                        法官  黃建榮
                                        法官  謝宏宗
右正本證明與原本無異。
不得上訴。
                                      書記官  賴梅琴
中    華    民    國     九十二     年       五       月     十  二     日
附錄：本判決論罪科刑法條：
刑法第二百八十四條第一項前段
因過失傷害人者，處六月以下有期徒刑、拘役或五百元以下罰金。致重傷者，處一年
以下有期徒刑、拘役或五百元以下罰金。
從事業務之人，因業務之過失傷害人者，處一年以下有期徒刑、拘役或一千元以下罰
金。致重傷者，處三年以下有期徒刑、拘役或二千元以下罰金。
                                                                        Ｆ


司法院資訊處製作；財團法人民間司法改革基金會備份。
